臺灣高等法院高雄分院民事裁定          100年度抗字第237號
抗  告  人  花旗（台灣）商業銀行股份有限公司
法定代理人  管國霖
上列抗告人因與相對人黃東仁間聲明異議事件，對於民國100 年
8 月26日臺灣高雄地方法院100 年度執事聲字第151 號所為裁定
提起抗告，本院裁定如下：
    主  文
抗告駁回。
抗告程序費用由抗告人負擔。
    理  由
一、抗告意旨略以：消費者債務清理條例（下簡稱消債條例）第
    74條僅規定債權人於債務人未依更生條件履行者，得以更生
    方案認可裁定及確定證明書為執行名義聲請強制執行，並未
    否定債權人原已取得之執行名義效力，亦未限制債權人持原
    執行名義聲請強制執行，本件相對人於更生開始後，未繳款
    即毀諾，若限制抗告人僅得依更生裁定認可方案為執行名義
    ，將無以保障抗告人之債權，不符立法意旨，爰求為廢棄原
    裁定，准抗告人依臺灣臺北地方法院95年度票字第38017 號
    本票裁定暨確定證明書（下稱原執行名義）續行強制執行。
二、按對於債務人之債權，於法院裁定開始更生或清算程序前成
    立者，為更生或清算債權。除本條例別有規定外，不論有無
    執行名義，非依更生或清算程序，不得行使其權利，消費者
    債務清理條第28條定有明文。又按更生方案經法院裁定認可
    確定後，除本條例別有規定外，對於全體債權人均有效力。
    亦即，不論債權人是否同意更生條件，均不得再就已申報之
    債權未受清償部分，另向債務人請求。若債務人未依更生條
    件履行者，債權人得以經法院裁定認可確定之更生方案為執
    行名義，聲請對債務人及更生之保證人、提供擔保之人或其
    他共同負擔債務之人為強制執行。債權人聲請對債務人為強
    制執行時，法院得依債務人之聲請或依職權裁定開始清算程
    序。同條例第67條、73條及74條定有明文。而觀諸第74條之
    立法理由謂：更生方案經法院裁定認可確定後，為達督促債
    務人履行更生條件之目的，應賦予債權人得以該更生方案及
    法院認可裁定為執行名義，聲請對債務人強制執行之權。又
    為求迅速清理債務，執行名義之效力應擴張及於更生之保證
    人、提供擔保之人或其他共同負擔債務之人，爰設本條。債
    權人以債務人未依更生條件履行為由，依第1 項規定聲請強
    制執行時，如債務人已無清償能力，且其債權人尚有多數，
    宜由法院依債務人之聲請或依職權，斟酌債務人之財產狀況
    及不能清償債務情形，裁定開始清算程序，以統一清理其債
    務，爰設第2 項。準此以觀，更生程序係債權人集團性行使
    權利，更生方案乃依債務人之清償能力，以減免其債務或分
    期履行，延長履行期間之方法，達集團性債務清理之目的，
    此係更生方案之基本構造（同條例第53條第2 項規定參照）
    ，故更生方案之履行應較各債權人權利之行使優先受保護；
    況債務人未依更生條件履行時，除債權人得以確定之更生方
    案為執行名義聲請強制執行外，法院尚得裁定開始清算程序
    或延長履行期間或免責，據此益徵全體債權人於債務人未依
    更生條件履行時，以法院認可確定之執行名義聲請強制執行
    時，得執行之債權範圍，仍應同受更生方案拘束，僅能以更
    生方案所記載之內容為準，不得再據原執行名義聲請強制執
    行，始符消債條例之立法旨趣。
三、經查，原法院於民國99年5 月10日以98年度司執消債更字第
    75號裁定認可相對人黃東仁之更生方案（如附件所示），嗣
    於同年7 月15日確定，相對人之無擔保及無優先權之債權人
    除抗告人外，尚有台新國際商業銀行股份有限公司、玉山商
    業銀行股份有限公司、國泰世華銀行股份有限公司、兆豐國
    際商業銀行股份有限公司、遠東國際商業銀行股份有限公司
    、中國信託商業銀行股份有限公司、大眾商業銀行股份有限
    公司、日盛商業銀行股份有限公司、台北富邦商業銀行股份
    有限公司、板信商業銀行股份有限公司、聯邦商業銀行股份
    有限公司、匯誠第一資產管理股份有限公司、富全國際資產
    管理股份有限公司、台灣土地銀行股份有限公司等共計15位
    ，總債權額為新台幣（下同）4,168,442 元，抗告人申報債
    權金額為142,388 元，分8 年受償，每月一期受償342 元，
    受償債權比例為3.42% 。抗告人則於100 年5 月25日、6 月
    8 日以相對人於99年8 月10日毀諾為由，據原執行名義聲請
    強制執行相對人之薪資債權，請求執行債權金額為145,221
    元，及自97年10月1 日起至清償日止，按年息6.66% 計算之
    利息，此經本院核閱原法院100 年度司執字第65284 號卷宗
    查明屬實。據上足見抗告人據原執行名義聲請強制執行之債
    權金額顯逾確定之更生方案分配受償之債權額，而相對人於
    擬定更生方案之時，為求得其更生條件能獲得債權人及法院
    之認同，僅預留供其與受其扶養之人維持基本生活之費用，
    而傾其剩餘所得以之用來履行更生條件，其每月之薪資收入
    ，係其履行更生條件之根本，若准許抗告人持原執行名義聲
    請執行其全部債權本息，勢必導致相對人無法履行其他債權
    人之債務，甚至無以維生，顯與消債條例之立法目的大相逕
    庭。揆諸前開說明，抗告人於相對人未依更生方案履行時，
    仍應受更生方案之拘束，僅能以更生方案所記載之債權內容
    為準，不得再據原執行名義所示之債權範圍聲請強制執行。
    故抗告人主張消債條例第74條並未限制債權人不得持原執行
    名義聲請強制執行云云，自不足採。原裁定駁回抗告人之異
    議，核無不合，抗告意旨指摘原裁定不當，求為廢棄，非有
    理由，應予駁回。
三、據上論結，本件抗告為無理由，應依強制執行法第30條之1
    、民事訴訟法第495 條之1 、第95條、第78條，裁定如主文
    。
中    華    民    國   100    年    9     月    29    日
                            民事第二庭
                                審判長法官  許明進
                                法      官  黃國川
                                法      官  蘇姿月
以上正本證明與原本無異。
本件不得再抗告。
中    華    民    國   100    年    9     月    29    日
                                書  記  官  鄭翠芬